【裁判字號】    95,訴,1246
【裁判日期】    950929
【裁判案由】    毒品危害防制條例
【裁判全文】
臺灣板橋地方法院刑事判決              95年度訴字第1246號
公  訴  人  臺灣板橋地方法院檢察署檢察官
被      告  丙○○
       (冒名宋秉榮)
                   (現因另案於臺灣臺北監獄臺北分監執行中)
指定辯護人  本院公設辯護人甲○○
上列被告因違反毒品危害防制條例案件，經檢察官提起公訴（九
十五年度偵字第一○五六二號），本院判決如下：
    主  文
丙○○轉讓第一級毒品，累犯，處有期徒刑貳年。扣案之第一級
毒品海洛因（驗餘淨重計參點伍柒公克）、第二級毒品甲基安非
他命（驗餘毛重計貳點肆捌玖公克），均沒收銷燬之；第一級毒
品海洛因外包裝袋只、第二級毒品甲基安非他命外包裝袋貳只
及新臺幣陸仟元，均沒收之。
    事  實
一、丙○○曾於民國八十二年七月間因違反肅清煙毒條例、麻醉
    藥品管理條例等案件，經本院判處有期徒刑三年二月、五月
    確定，再於八十三年二月間因違反肅清煙毒條例，經臺灣桃
    園地方法院判處有期徒刑三年六月，經上訴臺灣高等法院後
    撤回上訴而確定，上揭三罪定其應執行刑為六年六月，與另
    犯肅清煙毒案件，經臺灣桃園地方法院於八十三年五月間判
    決確定之三年六月，定其應執行刑為九年，執行至八十六年
    十月十六日假釋出監，再於八十八年七月間因毀損案件，經
    本院判處有期徒刑五月確定，經撤銷假釋執行殘刑有期徒刑
    四年七月一日，二罪接續執行至九十二年九月三十日縮刑期
    滿執行完畢。猶不知悛悔，明知海洛因、甲基安非他命皆係
    毒品危害防制條例所公告列管之第一級毒品、第二級毒品，
    不得非法持有、轉讓，因其自身有施用毒品之習性（施用毒
    品罪另由檢察官偵辦中），時有購入海洛因、甲基安非他命
    ．以備不時之需，竟為滿足友人乙○○施用毒品之需求，受
    其請求，基於有償轉讓之犯意，於九十五年四月十八日下午
    三時十分許，在臺北縣土城市○○街二五三號十八弄六號前
    ，乙○○所駕駛車號二五○三－ＭＲ號自小客車之前座內，
    將其所有之海洛因三包（驗餘淨重計三．五七公克）及甲基
    安非他命二包（驗餘毛重計二．四八九公克），有償轉讓予
    乙○○，因此得款新臺幣（下同）六千元（約定總價為二萬
    元，餘款尚欠），旋即為在場埋伏之警員上前命乙○○打開
    車門，查見乙○○手持海洛因三包、甲基安非他命二包及丙○○手持現金六千元而查獲上情，並扣得上揭毒品、現金。
二、案經臺北縣政府警察局土城分局移送臺灣板橋地方法院檢察
    署檢察官偵查起訴。
    理  由
一、按除刑事訴訟法有特別規定外，已受請求之事項未予判決，
    或未受請求之事項予以判決者，其判決當然為違背法令，同
    法第三百七十九條第十二款定有明文。又同法第二百六十六
    條規定起訴之效力不及於檢察官所指被告以外之人，即所謂
    起訴對人之效力；而同法第二百六十四條第二項第一款規定
    起訴書應記載被告之姓名、性別等資料或其他足資辨別之特
    徵，係為特定刑罰權對象之用。惟檢察官起訴之對象為被告
    其「人」，並非其「姓名」。查本件涉犯違反毒品危害防制
    條例案件者為丙○○，其於警訊及檢察官偵查中，均冒用「
    宋秉榮」之姓名，復在警訊及偵訊筆錄上偽簽「宋秉榮」之
    姓名，致檢察官誤認丙○○為「宋秉榮」（所涉偽造文書部
    分另由本院函送檢察官依法偵辦），而於偵訊後向本院提起
    公訴，但本件檢察官起訴之對象仍為冒名接受偵訊之丙○○
    ，並非宋秉榮，此有丙○○於本院準備程序中自白足按，並
    有本院函請刑事警察局鑑定指紋查證明確，此有卷附冒名「
    宋秉榮」之警詢、偵查筆錄、內政部刑事警察局九十五年六
    月六日刑紋字第○九五○○九○四四四號、九十五年九月二
    十九日刑紋字第○九五○一四六七七七號鑑驗書各一紙可稽
    。本件檢察官起訴之犯罪人應為丙○○而非起訴書所載之宋
    秉榮，參照司法院院字第五六九、一七二九號解釋及最高法
    院九十二年台非字第四八號判例意旨，本院應將起訴書所載
    之被告姓名更正為丙○○，逕對之審判，核先敘明。
二、訊據被告丙○○對於在上揭時、地乙○○所駕駛之自用小客
    車內，為埋伏之警員查獲，當場扣得海洛因三包、甲基安非
    他命二包，現金六千元等事實均不否認，惟矢口否認有轉讓
    毒品犯行，辯稱：案發日伊請乙○○開車載伊去板橋找朋友
    ，當天下午一時許前後，二人互打了數通電話聯絡，待乙○○開車過來伊土城市○○街住處時，伊即下樓至車上，不久
    即遭警方逮捕，警方查獲之現金六千元係伊攜帶放在口袋皮
    夾中者，毒品均係乙○○所有，於警查獲時，係置於乙○○
    口袋內，伊並未轉讓毒品予乙○○云云。經查：
  (一)按被告以外之人於審判外之言詞或書面陳述，除法律有規定
    者外，不得作為證據，刑事訴訟法第一百五十九條第一項固
    有明文。惟刑事訴訟法第一百五十九條之一第二項規定：「
    被告以外之人於偵查中向檢察官所為之陳述，除顯有不可信
    之情況者外，得為證據」，則被告以外之人於偵查中向檢察
    官所為之陳述，其本質屬傳聞證據，依傳聞法則，原無證據
    能力，係因立法者以刑事訴訟法規定檢察官代表國家偵查犯
    罪、實施公訴，依法有訊問被告、證人、鑑定人之權，且實
    務運作時，偵查中檢察官向被告以外之人所取得之陳述，原
    則上均能遵守法律規定，不致違法取供，其可信性極高，為
    兼顧理論與實務為由，而例外設定其具備非顯不可信之要件
    時，得為證據。查乙○○前於檢察官偵查中之證述，業經依
    法具結在案，且未見違法取供之情形，相關證述之作成環境
    ，亦無壓抑證人之自由意識，本院認並無顯不可信情況，依
    上開規定，證人乙○○該次偵查庭之證述應具有證據能力。
  (二)九十五年四月十八日中午十二時許至下午三時許，丙○○與
    乙○○間，以行動電話互相聯絡數次，同日下午三時十分許
    ，乙○○所駕駛車號二五○三－ＭＲ號自小客車至臺北縣土
    城市○○街二五三號十八弄六號前，被告隨即自住處下樓，
    進入上揭自用小客車，坐於車前座，並將其所有之海洛因三
    包及甲基安非他命二包，取出有償轉讓予乙○○，約以總價
    為二萬元，但因乙○○只有現金六千元即先交付，餘款尚欠
    ，轉讓完成時，在場埋伏之警員見時機成熟，即上前命乙○○打開車門，查見乙○○手持海洛因三包、甲基安非他命二
    包及丙○○手持現金六千元等事實，業據被告於警詢中自承
    ：「海洛因三包毛重四．八公克、安非他命毛重二．五公克
    是我所有，是我販賣予乙○○。另購買海洛因、安非他命之
    贓款新臺幣六千元是乙○○所有，是乙○○向我購買毒品之
    贓款。」等語（見偵卷第十三頁），偵查中亦自承：「（問
    ：賣過幾次毒品給乙○○？）只有今天這一次，賣海洛因三
    包、安非他命二包給他，本來是說二萬元但他只拿六千元給
    我。」等語（見偵卷第三十一頁），此被告之自白並無證據
    證明係非法取得，有證據能力。核與證人乙○○於偵查中結
    證稱：「我在今天下午二點多用我的手機00000000
    00號打他的手機0000000000號，我說要安非他
    命二包、海洛因三包，價錢是他跟我講的，一共是二萬元，
    約在延吉街二五三巷十八弄六號四樓他家樓下交貨。」、「
    我說我只有六千元他說可先讓我欠。」等語相符合（見偵卷
    第三十四頁），並有證人即當場查獲被告之警員丁○○、戊○○於本院審理時之證詞足證，復有臺灣大哥大股份有限公
    司函附之上揭行動電話之通聯紀錄可考，扣案之白包粉末三
    包、結晶物二包，經鑑定結果為海洛因驗餘淨重計三．五七
    公克、甲基安非他命驗餘毛重總計二．四八九公克，此有卷
    附法務部調查局九十五年六月六日調科壹字第○六○○一一
    七九七號鑑定通知書、臺灣檢驗科技股份有限公司濫用藥物
    檢驗報告書各一紙足按，並有扣案之現金六千元足資佐證，
    此部分事實堪以認定。
  (三)被告於本院初訊時供稱：「每次都是乙○○帶毒品到我家裡
    要賣給我，九十五年四月十八日當天下午，乙○○叫我上他
    開來的車子，我進入車子之後我手上還拿著六千元，毒品還
    在乙○○那裡，警察說我們毒品交易已經完成了，可是我跟
    本都還沒有跟乙○○購買」、「他都是每天固定到我家，他
    都是下午到我家，他每次都帶三．七公克的第一級毒品海洛
    因到我家，我每次都買二萬多元，他這樣子到查獲時已經是
    第三次。」云云，準備程序中供承：「當天是我跟乙○○買
    毒品的，當天是他叫我下來的，當時我們還沒有完成交易，
    所以我還沒有拿到毒品，當時我是要買○．九公克的第一級
    毒品海洛因，我並沒有要向乙○○買安非他命，安非他命是
    他自己帶來的，」云云，審理時又辯稱：係約乙○○開車載
    伊到板橋找朋友，六千元是放在伊之口袋內，並無毒品交易
    云云，前後供詞在查獲當日乙○○開車至伊家前之目的、為
    警查獲伊手中是否有拿著現金等事項均有重大矛盾之處，質
    之被告亦自承，上揭說要向乙○○購買毒品之辯詞，係因氣
    憤乙○○在警詢、偵查中指證其販賣毒品所為不實之供詞，
    再衡之被告於警詢、偵查中之有關有償轉讓毒品予乙○○之
    自白與證人乙○○於警詢、偵查中之證詞均相符合，且警詢
    、偵查中被告與乙○○應詢時均係分別應詢，並無串證之機
    會，業經乙○○於本院審理結證明確，被告亦供認不諱，復
    與查獲之員警丁○○、戊○○之證詞相符，且被告在警詢、
    偵查中應詢時案件剛發生，無機會深思，迴避罪責之辯詞，
    所為供述應最接近真實，是被告於警詢、偵查中之自白自屬
    真實，而堪以採信，本院審理時之各種辯詞即無足取。另本
    院審理時乙○○證稱：案發日係被告叫伊載他去板橋拿東西
    ，伊駕駛自用小客車到現場之前，伊身上即有二包毒品，毒
    品放在伊之褲子的口袋裡面，身上並沒有帶錢，被告在車上
    沒有將毒品交予伊，不久警察就來了云云，證人乙○○此次
    證詞除與其在警詢、偵查中之證詞完全不符外，又與被告於
    警詢、偵查及本院準備程序之辯詞不相符合，復與證人丁○○、戊○○之證詞相悖，卻完全呼應被告於審理時之辯詞，
    足證係圖免被告罪責所為虛偽陳述，難以採為有利被告之證
    據。
  (四)按毒品危害防制條例第四條各款，明定有關販賣各級毒品之
    處罰規定；同法第八條各款，亦定有轉讓各級毒品之處罰規
    定，是販賣與轉讓毒品之犯行，固有時均為雙方之有償之對
    價行為。但所謂販賣行為者，須以營利之意思而購入或賣出
    ，方足構成，倘於有償讓與他人之初，係基於營利之意思，
    並已著手實施，而因故無法高於購入原價出售，最後不得不
    以原價或低於原價讓與他人時，仍屬販賣行為，苟始終無營
    利之意思，縱以原價或低於原價有償讓與他人，即難謂為販
    賣行為，僅得以轉讓行為論處，此有最高法院九十四年度台
    上字第五三一七號判決足資參照。查檢察官提出之證據，僅
    能證明被告「有償」轉讓海洛因、甲基安非他命予乙○○，
    並無法證明被告於交付毒品之際，主觀上具有營利之意思，
    依卷內事證，亦無被告購入海洛因之「原價」以供本院比對
    被告有無以高於原價之價格出售獲利，本於「罪證有疑，利
    歸被告」之原則，應從有利被告之認定，亦即認定被告係以
    原價有償轉讓海洛因、甲基安非他命予他人，並無營利之目
    的，依法僅能依轉讓第一級毒品、第二級毒品罪論處，尚難
    逕以販賣第一、二級毒品罪相繩。綜上所述，本件被告轉讓
    海洛因、甲基安非他命之事實已臻明確，被告犯行堪以認定
    ，應依法論科。
三、核被告所為，係犯毒品危害防制條例第八條第一項之轉讓第
    一級毒品罪、第二項之轉讓第二級毒品罪。其持有第一級毒
    品海洛因、第二級毒品甲基安非他命之行為，應為高度之轉
    讓行為所吸收，均不另論罪。公訴意旨認被告係犯毒品危害
    防制條例第四條第一項、第二項之販賣第一級毒品、第二級
    毒品罪，固有未洽，惟因起訴之基本事實相同，爰依法變更
    起訴法條。被告行為後，刑法業於九十四年二月二日修正公
    布，並自九十五年七月一日施行，刑法第五十五條，已刪除
    關於牽連犯之規定，惟並未變更有關想像競合犯之規定，僅
    增加但書「但不得科以較輕罪名所定最輕本刑以下之刑。」
    ，此為科刑之限制，為法理之明文化，非屬法律變更，本院
    裁判時已在刑法修正施行後，自應適用裁判時之刑法第五十
    五條想像競合犯之規定，被告以一行為同時轉讓海洛因、甲
    基安非他命，觸犯不同之罪名，為異種想像競合，應依修正
    後之刑法第五十五條之規定，從一重之轉讓第一級毒品罪處
    斷。同時刑法第四十七條業已修正施行，修正後刑法第四十
    七條第一項規定「受徒刑之執行完畢，或一部之執行而赦免
    後，五年以內故意再犯有期徒刑以上之罪者，為累犯，加重
    本刑至二分之一。」，與修正前刑法第四十七條規定「受有
    期徒刑之執行完畢，或受無期徒刑或有期徒刑一部之執行而
    赦免後，五年以內再犯有期徒刑以上之罪者，為累犯，加重
    本刑至二分之一。」不同，被告曾於八十二年七月間因違反
    肅清煙毒條例、麻醉藥品管理條例等案件，經本院判處有期
    徒刑三年二月、五月確定，再於八十三年二月間因違反肅清
    煙毒條例，經臺灣桃園地方法院判處有期徒刑三年六月，經
    上訴臺灣高等法院後撤回上訴而確定，上揭三罪定其應執行
    刑為六年六月，與另犯肅清煙毒案件，經臺灣桃園地方法院
    於八十三年五月間判決確定之三年六月，定其應執行刑為九
    年，執行至八十六年十月十六日假釋出監，再於八十八年七
    月間因毀損案件，經本院判處有期徒刑五月確定，經撤銷假
    釋執行殘刑有期徒刑四年七月一日，二罪接續執行至九十二
    年九月三十日縮刑期滿執行完畢，此有卷附臺灣高等法院被
    告前案紀錄表足稽，被告於刑之執行完畢後五年內，再故意
    犯本件最輕本刑為有期徒刑以上刑之罪，無論依修正前後刑
    法第四十七條之規定均構成累犯，對被告而言，並無有利或
    不利之情形，依修正後刑法第二條第一項前段之規定，應依
    修正前之刑法第四十七條論以累犯，並加重其刑。按毒品危
    害防制條例第八條第六項、第十一條第四項明定：轉讓或持
    有毒品達一定數量者，加重其刑至二分之一，其標準由行政
    院定之。行政院據此於九十三年一月七日訂定發布「轉讓持
    有毒品加重其刑之數量標準」，其中第二條規定：轉讓、持
    有第一級毒品淨重達五公克以上，加重其刑至二分之一。」
    ，查本件被告轉讓之海洛因尚未達上揭應予加重規定之重量
    ，自無加重之必要，附此敘明。爰審酌被告本身有施用毒品
    之習慣，竟不思戒除毒癮，反而購入毒品供己施用，甚且有
    償轉讓友人施用，其所為無疑助長毒品市場之交易熱度，並
    嚴重影響社會秩序，且犯後設詞狡飾犯行，法治觀念明顯淡
    薄，不宜輕縱，併慮其犯罪動機、所得以及犯後態度等一切
    情狀，量處如主文所示之刑，以示懲儆。末查，扣案海洛因
    （驗餘淨重計三．五七公克）及甲基安非他命（驗餘毛重計
    二．四八九公克），均係查獲之毒品，應依毒品危害防制條
    例第十八條第一項前段之規定，沒收銷燬之。另依毒品危害
    防制條例第十九條第一項之規定：犯第四條至第九條、第十
    二條、第十三條或第十四條第一項、第二項之罪者，其供犯
    罪所用或因犯罪所得之財物，均沒收之，如全部或一部不能
    沒收時，追徵其價額或以其財產抵償之；上開規定所稱「追
    徵其價額」者，必限於所沒收之物為金錢以外之其他財物而
    無法沒收時，始應追徵其價額，使其繳納與原物相當之價額
    。如所得財物為金錢而無法沒收時，應以其財產抵償之，而
    不發生追徵價額之問題，最高法院九十三年度臺上字第二七
    四三號判決意旨參照。據此，扣案海洛因之外包裝袋三只、
    甲基安非他命外包裝袋二只及犯罪所得六千元，均係被告所
    有，且或供轉讓毒品所用之物，或犯罪所得之財物，應依上
    揭毒品危害防制條例第十九條第一項之規定，均宣告沒收之
    。
四、證人乙○○於本院審理中就有關被告於事實欄所載之轉讓犯
    行作證時，對於本件轉讓毒品數量、金額等構成犯罪有重要
    關係之事項，於作證前具結，仍為虛偽之證詞，所為已經涉
    犯刑法第一百六十八條之偽證罪，應請檢察官依法偵辦。
據上論斷，應依刑事訴訟法第二百九十九條第一項前段、第三百
條，毒品危害防制條例第八條第一項、第二項、第十八條第一項
前段、第十九條第一項，刑法第十一條前段、第二條第一項前段
、第五十五條、修正前刑法第四十七條，判決如主文。
本案經檢察官朱立豪到庭執行職務。
中    華    民    國    95    年    9     月    29    日
                 臺灣板橋地方法院刑事第十八庭
                          審判長法  官  連育群
                                法  官  吳幸娥
                                法  官  王綽光
以上正本證明與原本無異
如不服本判決應於送達後10日內向本院提出上訴狀
                                書記官  許清秋
中    華    民    國    95    年    10    月    2     日
附錄：本案論罪科刑法條全文
毒品危害防制條例第八條第一項：
轉讓第一級毒品者，處一年以上七年以下有期徒刑，得併科新臺
幣一百萬元以下罰金。
轉讓第二級毒品者，處六月以上五年以下有期徒刑，得併科新臺
幣七十萬元以下罰金。


司法院資訊處製作；財團法人民間司法改革基金會備份。
